臺北高等行政法院判決
　　　　　　　　　　　　　　　93年度簡字第01074號
原　　　告　慶名醫療器材有限公司
代　表　人　甲○○
被　　　告　財政部臺北關稅局
代　表　人　詹昭鐶（局長）
上列當事人間因虛報進口貨物事件，原告不服財政部中華民國93
年7月12日台財訴字第0930018045號訴願決定，提起行政訴訟。
本院判決如下：
　　主  文
原告之訴駁回。
訴訟費用由原告負擔。
　　事  實
甲、事實概要：
  　原告於民國（以下同）91年8月5日委由聯締國際有限公司向
    被告報運進口快遞貨物乙批（進口快遞貨物簡易申報單號碼
    ：ＣＲ／91／506／98814），原申報貨物名稱為NEEDLES，
    數量為195 PKG，完稅價格為新台幣（以下同）3,900元，產
    地為香港，稅則號別為第8448‧51‧00號，惟經被告派員查
    驗結果，實到貨物為中國大陸產製之針灸針（ACUPUNCTURE
    ），數量為280PKG。嗣經檢樣送請財政部關稅總局驗估處查
    得實到貨物之完稅價格為56,000元，進口稅則改列為第9018
    ‧90‧80號（輸入簽審規定為803【進口醫療器材應依504規
    定辦理】及MP1【大陸物品有條件准許輸入，應符合「大陸
    物品有條件准許輸入項目、輸入管理法規彙總表」之規定】
    ）。原告涉有虛報進口貨物名稱、數量及產地逃避管制之行
    為，被告爰依海關緝私條例第37條第3項轉依第36條第1項、
    第3項規定，處原告貨價1倍之罰鍰計56,000元，涉案貨物併
    沒入之。原告不服，申請復查，未獲變更，提起訴願，亦遭
    決定駁回，遂提起行政訴訟。
乙、兩造聲明：
　一、原告聲明：原處分（台北關稅局92年第00000000號）、復
      查決定（北普法字第930100598號）及訴願決定（財政部
      台財訴字第930018045號）均撤銷。
　二、被告聲明：原告之訴駁回。
丙、兩造之爭點：原告是否涉有虛報進口貨物名稱，逃避管制之
    行為？
原告主張：
一、原告之營業項目為工業用針及鍼灸用針之製造及買賣等業務
    ，依法得為鍼灸用針之製造及買賣，故原告進口針體（
    NEEDLES）係在其營業範圍內，並無不法。該針體進口後即
    交由合法製造廠商宇光實業有限公司公司檢驗其外觀、尖銳
    度、長度、彈性試驗、抗折強度，經檢驗合格之針體方得包
    裝、消毒、滅菌而成為醫療鍼灸針成品。職是，原告所進口
    者為NEEDLES而非「針灸針」，該項商品之申報並無不實。
二、按藥事法第13條規定：「本法所稱醫療器材，係包括診斷、
    治療、減輕或直接預防人類疾病，或足以影響人類身體結構
    及機能之儀器、器械、用具及其附件、配件、零件。」即所
    謂醫療器材者必須得利用於人體進行診斷、治療、減輕或預
    防疾病者，而認定為醫療器材之針灸針，除針灸針體製造完
    成外，需先以超音波洗淨，送入無菌無塵包裝、紫外線消毒
    ，再以伽碼線照射，完成殺菌後才能上市，方能正式列為醫
    療產品，本件原告所進口者均係尚未經過包裝之針體，該針
    體在未包裝、消毒、滅菌等程序，不得成為醫療用品之針灸
    針。故被告認為本件進口商品為「針灸針」之事實尚有違誤
    。倘認為本件進口針體係進口醫療器材者，豈非將市面販售
    之刀具均認定為殺人工具之繆誤。
被告主張：
一、原告行為時原名「慶名製針五金有限公司」，於91年12月16
    日經經濟部核准變更公司名稱為「慶名醫療器材有限公司」
    ，屬同一公司，其權利與義務不受影響，合先陳明。
二、按報運貨物進口而有虛報所運貨物名稱、數量．．．及產地
    等其他違法行為，涉及逃避管制者，處貨價1倍至3倍罰鍰併
    沒入貨物，為海關緝私條例第37條第1項、第3項及第36條第
    1項、第3項所明定，次按進口非屬「臺灣地區與大陸地區貿
    易許可辦法」第7條規定准許輸入之大陸地區物品者，即構
    成進口禁止輸入之物品，有涉及逃避管制之違法行為。
三、本案進口貨品核列稅則號別第9018‧90．80號，該稅則號別
    輸入簽審規定為803及MP1，按輸入簽審規定803為「(一)進口
    醫療器材應依504規定辦理。(二)．．．」；輸入簽審規定504
    為「進口人用醫療器材應依下列規定辦理：(一)應檢附行政院
    衛生署核發之醫療器材許可證影本或同意文件，並應申報填
    列醫療器材許可證號．．．(三)非醫療器材許可證持有者，應
    加附持有者之授權文件，或於許可證影本上加蓋授權使用之
    章戳．．．」。復依據行政院衛生署92年10月13日衛暑藥字
    第0920047781號函就本案貨品核復略稱：「案內產品倘係用
    於製造已領有國產醫療器材許可證者，可由該許可證持有者
    說明進口原因及相關許可字號，並檢附相關資料向本署申請
    專案進口」，經查被告於91年8月14日及9月11日分別以北普
    遞字第91105347及91106046號函請原告提供主管機關行政院
    衛生署輸入許可文件憑辦，惟原告均未提供。另原告既無行
    政院衛生署核發之醫療器材許可證，亦無其合作廠商宇光實
    業有限公司合法授權文件（宇光實業有限公司醫療器材許可
    證已逾有效期限），本案進口貨品不合於「504」與「803」
    之簽審規定至為明確，原告主張，洵無足採。又查經濟部國
    際貿易局92年12月31日貿服字第09200158980號書函說明二
    略稱：「．．．針灸用針，屬醫療器材範疇，歸
    CCC9018.90.80.00-6『其他第9018 節所屬之貨品』項下【
    輸入規定：「MP1、803」】，非屬本部公告准許輸入之大陸
    物品項目，該項大陸產品不准進口。．．．」本案進口之大
    陸針灸針應歸列稅則號別為第9018‧90‧80號，依輸入規定
    不准進口，則本案原告既有前揭虛報進口貨物名稱、數量、
    產地，涉及逃避管制之行為，被告依法論處，核屬允當。
　　理  由
一、按「報運貨物進口而有左列情事之一者，得視情節輕重，處
    以．．．一、虛報所運貨物之名稱、數量或重量。二、虛報
    所運貨物之品質、價值或規格。三、繳驗偽造、變造或不實
    之發票或憑證。四、其他違法行為。」、「有前二項情事之
    一而涉及逃避管制者，依前條第一項及第三項論處。」及「
    私運貨物進口、出口或經營私運貨物者，處貨價1倍至3倍之
    罰鍰。」、「前二項私運貨物沒入之。」為海關緝私條例第
    37條第1項、第3項及第36條第1項、第3項所規定。次按進口
    非屬「台灣地區與大陸地區貿易許可辦法」第7條規定准許
    輸入之大陸地區物品者，即構成進口禁止輸入之物品而涉及
    逃避管制之違法行為，合先敘明。
二、原告於91年8月5日委由聯締國際有限公司向被告報運進口快
    遞貨物乙批（進口快遞貨物簡易申報單號碼：ＣＲ／91／
    506／98814），原申報貨物名稱為NEEDLES，數量為195 PKG
    ，完稅價格為3,900元，產地為香港，稅則號別為第8448‧
    51‧00號，惟經被告派員查驗結果，實到貨物為中國大陸產
    製之針灸針（ACUPUNCTURE），數量為280PKG。嗣經檢樣送
    請本部關稅總局驗估處查得實到貨物之完稅價格為56,000元
    ，進口稅則改列為第9018‧90‧80號（輸入簽審規定為803
    【進口醫療器材應依504規定辦理】及MP1【大陸物品有條件
    准許輸入，應符合「大陸物品有條件准許輸入項目、輸入管
    理法規彙總表」之規定】）。原告涉有虛報進口貨物名稱、
    數量及產地逃避管制之行為，被告爰依海關緝私條例第37條
    第3項轉依第36條第1項、第3項規定，處原告貨價1倍之罰鍰
    計56,000元，涉案貨物併沒入之。原告不服，主張如事實欄
    所載，本件所需審究者為原告所進口之貨物是否為醫療器材
    ？
三、原告雖主張其進口針體（NEEDLES）非為「針灸針」，係在
    其營業範圍內；又依藥事法第13條規定，醫療器材之針灸針
    ，除針灸針體製造完成外，需先以超音波洗淨，送入無菌無
    塵包裝、紫外線消毒，再以伽碼線照射，完成殺菌後才能上
    市，正式列為醫療產品，本件原告所進口者均係尚未經過包
    裝之針體，該針體在未包裝、消毒、滅菌等程序，不得成為
    醫療用品之針灸針被告認為本件進口商品為「針灸針」之事
    實尚有違誤云云。惟查關於原告本件進口之貨物，於其所涉
    違反藥事法之刑事案件中，業據行政院衛生署92年5月8日衛
    署藥字第0920022693號函：「案內產品如屬直接使用於人體
    ，作為診斷、治療、減輕或預防人類疾病、或足以影響身體
    結構及機能，符合藥事法第13條醫療器材定義者，均應依醫
    療器材管理，屬應辦理查驗登記之醫療器材。三、有關判定
    醫療器材屬性，乃本署之權責．．．」及93年1月29日衛署
    藥字第10920066736號函：「依藥事法第13條規定，本法所
    稱醫療器材，係包括診斷、治療、零件。因此，本案所稱針
    灸針，無論滅菌與否，符合藥事法第13條醫療器材定義範圍
    ，自應受其規範。」原告及負責人分別經判處罰金8萬元及
    有期徒刑8月確定在案，有台灣板橋地方法院92年度易字第
    50 號及台灣高等法院92年度上易字第3447號刑事判決影本
    附卷可稽，原告於本件仍執詞主張其進口針體未經包裝、清
    毒，滅菌等程序，非屬醫療用具云云，自無足採。準此，系
    爭進口貨物屬醫療器材，堪以認定。
四、又查本案進口貨品針灸針核列進口稅則第9018‧90‧80號，
    該進口稅則輸入簽審規定為803及MP1。按輸入簽審規定803
    為「進口醫療器材應依504規定辦理」；輸入簽審規定504為
    「進口人用醫療器材應依下列規定辦理：（一）應檢附行政
    院衛生署核發之醫療器材許可證影本或同意文件，並應申報
    填列醫療器材許可證號碼．．．（三）非醫療器材許可證持
    有者，應加附持有者之授權文件，或於許可證影本上加蓋授
    權使用之章戳。．．．」復依據行政院衛生署92年10月13日
    衛署藥字第0920047781號函就本案貨品核復以「案內產品倘
    係用於製造已領有國產醫療器材許可證者，可由該許可證持
    有者說明進口原因及相關許可字號，並檢附相關資料向本署
    申請專案進口。」被告於91年8月14日、同年9月11日分別以
    北普遞字第91105347、91106046號函請原告提供主管機關行
    政院衛生署輸入許可文件憑辦，惟均未獲提供。另由原告所
    提行政院衛生署核發予宇光實業有限公司醫療器材許可證，
    有效期限至89年3月14日止，業已逾期無效。是本案進口貨
    品不合上開「504」與「803」之簽審規定。
五、末查經濟部國際貿易局92年12月31日貿服字第09200158980
    號書函說明二略稱：「針灸用針，屬醫療器材範疇，歸
    CCC9018.90.80.00-6『其他第9018節所屬之貨品』項下【輸
    入規定：「MP1、803」】，非屬本部公告准許輸入之大陸物
    品項目，該項大陸產品不准進口。．．．」本案進口之大陸
    針灸針應歸列稅則號別為第9018‧90‧80號，依輸入規定不
    准進口，則原告顯有虛報進口貨物名稱、數量、產地，涉及
    逃避管制之行為。
六、從而，本件原處分並無違誤，訴願決定予以維持，亦無不合
    ，原告起訴意旨為無理由，應予駁回。又本件事證明確，爰
    不經言詞辯論，逕行判決。
據上論結，本件原告之訴為無理由，爰依行政訴訟法第233條第1
項、第98條第3項前段，判決如主文。
中　　華　　民　　國　　94　　年　 　1　　月　 24  　 日
                                     第五庭法官  黃清光
上為正本係照原本作成。
本件以訴訟事件所涉及之法律見解具有原則性者為限，始得於本
判決送達後20日內向本院提出上訴狀並表明上訴理由，如已於本
判決宣示後送達前提起上訴者，應於判決送達後20日內補具上訴
理由（均按他造人數附繕本），且經最高行政法院許可後方得上
訴。
中　　華　　民　　國　　94　　年　 　1　　月　 24  　 日
            　　　　　　　　　　　書記官  楊子鋒
